【裁判字號】    92,易,119
【裁判日期】    920326
【裁判案由】    違反水污染防治法
【裁判全文】
臺灣彰化地方法院刑事判決                          九十二年度易字第一一九號
    公  訴  人  臺灣彰化地方法院檢察署檢察官
    被      告  乙○○
    被      告  甲○○
右列被告等因違反水污染防治法案件，經檢察官聲請簡易判決處刑（九十一年度偵字
第七五四六號），經本院彰化簡易庭認不宜以簡易判決處刑，移由本院刑事庭依普通
程序審理，本院判決如左：
    主  文
乙○○事業負責人，事業無排放許可證，且其排放廢水所含之有害健康物質超過放流
水標準，處有期徒刑肆月，如易科罰金，以佰元折算壹日。
甲○○無罪。
    事  實
一、乙○○係彰化縣彰化市○○里○○路○段一六八號之八附二「信沅工業社」（獨
    資商號）之實際負責人，其因執行業務，明知該事業係從事五金零件電鍍作業，
    未向主管機關申請排放許可證或簡易排放許可文件，不得將該事業作業過程中所
    產生之含有害健康物質超過放流水標準之廢水，排放於地面水體，竟於民國九十
    一年八月三十一日，在上址排放廢水，且其所排放廢水中含有有害健康物質銅達
    三十ｍｇ／Ｌ、鎳二十四ｍｇ／Ｌ，皆未符合行政院環境保護署公告之放流水標
    準（即銅三．０ｍｇ／Ｌ、鎳一．０ｍｇ／Ｌ），嗣經行政院環境保護署稽查員
    採樣檢測查獲。
二、案經行政院環境保護署移送臺灣彰化地方法院檢察署檢察官偵查起訴。
    理  由
壹、有罪部分：
一、訊據被告乙○○固供承該信沅工業社於右揭時、地排放廢水，並經行政院環境保
    護署稽查員採樣檢測查得排放水不符排放標準等情不諱，惟辯以：原申請之排放
    許可證屆期未獲展延，且有作廢水處理，只因排放不順暢，有廢水滲出而匯聚一
    處云云。經查：行政院環境保護署稽查人員在信沅工業社之廢水排放口，採集水
    質樣本送驗結果，其排放之廢水含有害健康之物質銅、鎳，且銅檢測值為三十ｍ
    ｇ／Ｌ、鎳檢測值為二十四ｍｇ／Ｌ，嚴重超過放流水標準（即銅三．０ｍｇ／
    Ｌ、鎳一．０ｍｇ／Ｌ）之事實，業據行政院環境保護署九十一年九月二十日環
    署督字第０九一００六五一八一號函敘明，並有行政院環保署環境督察總隊中區
    環境督察大隊稽查工作紀錄、水質檢測報告各一件及現場四張附卷足憑，而「銅
    、鎳」業經行政院環境保護署公告為有害健康物質，亦有卷附該署八十一年八月
    十八日環署水字第三七二０九號公告可資為證，信沅工業社排放之廢水含有害健
    康物質「銅、鎳」並超過放流水標準之事實堪予認定。又被告供承原許可證屆期
    後並未獲展延，則其確係無排放許可證而排放廢水自明，且被告乙○○為從事電
    鍍事業之信沅工業社實際負責人（據被告乙○○、甲○○供明在卷）當知排放廢
    水需向主管單位申請許可，經審查通過發予許可證後方可排放，其未取得許可證
    排放廢水，且所排放廢水所含之有害健康物質銅高達三十ｍｇ／Ｌ、鎳高達二十
    四ｍｇ／Ｌ，嚴重超過放流水標準，參以上開稽查工作紀錄所載稽查人員確係於
    信沅工業社排放口採集水質樣本送驗，被告辯稱有經過合格廢水處理，且屬滲漏
    等節，應屬避重就輕卸責之詞，不足採信。本件事證明確，被告乙○○犯行堪以
    認定，應依法論科。
二、核被告乙○○所為，係犯水污染防治法第三十六條第一項之罪。爰審酌被告乙○
    ○犯罪動機、目的、手段，排放嚴重超過標準之廢水損及公眾健康，並危害自然
    生態，及其已改善設備並作遷廠準備（參卷附之彰化縣政府函、水污染防治措施
    計畫申請資料等件），暨犯後之態度等一切情狀，量處如主文所示之刑，並諭知
    易科罰金之折算標準，以示懲儆。
貳、無罪部分：
一、公訴意旨略以：被告甲○○係彰化縣彰化市○○里○○路○段一六八號之八附二
    「信沅工業社」（獨資商號）之負責人，被告乙○○為信沅工業社之實際負責人
    ，為自然人之代理人。乙○○因執行業務，明知該事業係從事五金零件電鍍作業
    ，無排放許可證或簡易排放許可文件，不得將該事業作業過程中所產生之含有害
    健康物質超過放流水標準之廢水，排放於地面水體，竟於九十一年八月三十一日
    ，在上址排放廢水，且其所排放廢水中含有有害健康物質銅達三十ｍｇ／Ｌ、鎳
    二十四ｍｇ／Ｌ，皆未符合行政院環境保護署公告之放流水標準，經行政院環保
    署於九十一年八月三十一日十時三十五分許派員採樣查獲，因認被告甲○○係信
    沅工業社之負責人，其代理人即被告乙○○因執行業務而犯有上開罪嫌，被告甲
    ○○應論以同法第三十九條之罪。
二、按犯罪事實應依證據認定之，無證據不得推定其犯罪事實；復不能證明被告犯罪
    或其行為不罰者，應諭知無罪之判決，刑事訴訟法第一百五十四條、第三百零一
    條第一項分別定有明文。經查：前開獨資商號「信沅工業社」之負責人登記為被
    告甲○○，固有營業登記資料公示查詢單一件在卷可按。惟被告乙○○迭於偵查
    及本院調查、審理時供稱：該信沅工業社係伊借用被告甲○○之名義登記，然實
    際上均由伊負責經營，被告甲○○並未參與實際經營等語明確，核與被告甲○○
    所供：實際負責人係被告乙○○，伊僅為登記名義人等節相符，又該工業社係獨
    資經營，其實際經營負責人（即被告乙○○）本自負盈虧，並非被告甲○○授與
    其代理權而為之，被告乙○○非被告甲○○之代理人，而水污染防治法第三十九
    條係規定：「法人之負責人、法人或自然人之代理人、受雇人或其他從業人員，
    因執行業務犯第三十四條、第三十五條、第三十六條第一項、第三十七條或第三
    十八條第二項之罪者，除依各該條規定處罰其行為人外，對該法人或自然人亦科
    以各該條之罰金」，查本件被告甲○○既無代理人、受雇人或其他從業人員，因
    執行業務而犯上述規定，所為即不該當水污染防治法第三十九條之罪，此外，復
    查無其他積極證據足認被告甲○○涉有公訴人所指之水污染防治法犯行，不能證
    明其犯罪，應為其無罪之諭知。
據上論斷，應依刑事訴訟法第四百五十二條、第二百九十九條第一項前段、第三百零
一條第一項，水污染防治法第三十六條第一項，刑法第十一條前段、第四十一條第一
項前段，罰金罰鍰提高標準條例第二條，判決如主文。
本案經檢察官陳信宏到庭執行職務。
中    華    民    國    九十二      年      三      月      二十六      日
                                臺灣彰化地方法院刑事第二庭
                                    審判長法官  林  欽  章
                                    法      官  吳  俊  螢
                                    法      官  郭  麗  萍
右正本證明與原本無異。
如不服本判決，應於判決送達後十日內向本院提出上訴狀( 須附繕本 )。
                                    法院書記官  施  嘉  玫
中    華    民    國    九十二      年      三      月      二十八      日
水染防治法三十六條第一項：
事業不遵行主管機關依本法所為停工或停業之命令者，處負責人一年以下有期徒刑
  、拘役或科或併科新台幣三萬元以下罰金。


司法院資訊處製作；財團法人民間司法改革基金會備份。
